【裁判字號】    88,訴,1508
【裁判日期】    890216
【裁判案由】    偽造文書等
【裁判全文】
臺灣板橋地方法院刑事判決                        八十八年度訴字第一五０八號
    公  訴  人  臺灣板橋地方法院檢察署檢察官
    被      告  乙○○
右列被告因偽造文書等案件，經檢察官提起公訴（八十七年度偵字第一八五六一號）
，本院判決如左：
    主  文
乙○○連續行使偽造私文書，足以生損害於他人，處有期徒刑陸月，如附表編號一、
三所載簽帳單第二、三聯持卡人簽名欄上偽造之「Patrick Chou（即周致平英文簽名
）署押各壹枚及附表編號一、三所載簽帳單第一聯共貳紙均沒收；又行使變造私文書
，足以生損害於他人，處有期徒刑月，變造之編號Ｓ－0000000 號郵政劃撥儲金存
款收據壹紙沒收；應執行有期徒刑捌月，緩刑肆年，如附表編號一、三所載簽帳單第
二、三聯持卡人簽名欄上偽造之「Patrick Chou（即周致平英文簽名）署押各壹枚、
附表編號一、三所載簽帳單第一聯共貳紙及變造之編號Ｓ－0000000 號郵政劃撥儲金
存款收據壹紙均沒收。
    事  實
一、乙○○於民國八十七年二月十一日，向設址臺北縣土城市○○路○段二八０巷二
    十六號「世紀經典社區管理委員會」代領其姊夫周致平所申請而由臺灣丙○○○
    國際股份有限公司（下稱丙○○○公司）所寄發之丙○○○卡一張（卡號為00
    0000000000000號）後，因經濟困難，擬以該運通卡刷卡購買物品
    後再變賣取得現金花用，竟基於意圖為自己不法所有之概括犯意，先後於附表所
    示之時、地至特約商店消費，並佯為運通卡之持有人，連續三次提出上開運通卡
    供該特約商店店員在刷卡機上刷卡辨識，並在店員所交付一式三聯屬私文書性質
    之簽帳單上，分別偽造「Patrick Chou（即周致平英文簽名）」之署押各一枚（
    每次同時複寫Patrick Chou署押二枚），表明「持卡人同意依照信用卡使用約定
    ，一經使用或訂購物品均應按所示之全部金額，付款予發卡銀行」，並持以簽帳
    消費而行使該簽帳單，使上開特約商店之店員陷於錯誤，而交付乙○○如附表所
    示之金項鍊、皮包及勞力士手錶等財物，足以生損害於周致平、特約商店及丙○○○公司（各次消費之時間、地點、特約商店、所得財物價值，均詳如附表所示
    ），其中所得之金項鍊及勞力士手錶已變賣現金花用，而皮包雖經交付，但因店
    員發現人卡不符，即當場撕毀附表編號二所載之簽帳單共三聯並取回皮包。嗣丙○○○公司向周致平確認並未持卡消費，乃發現乙○○上開冒刷情事，並通知乙○○解決，乙○○即於八十七年三月十八日簽立和解書同意賠償損害，詎其後乙○○因無力清償，復另行起意，將其所有由中和郵局出具屬私文書性質之編號Ｓ
    ─0000000 號郵政劃撥儲金存款收據（下稱劃撥收據）上載之「帳號由00000000
    號變造為00000000號、身分證統一編號由Ｚ000000000號變造為Ｚ000000000號、
    金額由新台幣（下同）2000元變造為200000元、日期由 87.5.2變造為87.5.21」
    ，並持交丙○○○公司予以行使，藉以表示其已將所應清償之款項匯入該公司帳
    戶內，而履行上開和解書所定條件，足以生損害於丙○○○公司及郵局對郵政劃
    撥業務管理之正確性，惟經丙○○○公司向中和郵局查證，始悉上開劃撥收據經
    乙○○變造情事。
二、案經丙○○○公司訴請臺灣板橋地方法院檢察署檢察官偵查起訴。
    理  由
一、右揭事實，業據被告乙○○於本院審理時坦承不諱，核與告訴人丙○○○公司代
    理人甲○○於偵審中指訴之情節相符，並有「世紀經典公寓大廈管理委員會」掛
    號信件登記簿暨回執、八十七年三月十八日和解書各一件、簽帳單二紙、持卡人
    遭冒用消費明細一覽表、周致平於八十七年三月九日書立之切結書各乙紙、上開
    丙○○○卡一張及中和郵局八十七年十二月三日八七五０六０二－一八三號函附
    之上開變造劃撥收據乙紙暨相關驗證資料三紙附卷可稽。罪證明確，被告犯行洵
    堪認定。
二、按持信用卡交易，基本上於財團法人聯合信用卡處理中心（下稱信用卡中心）不
    依契約給付持卡人所消費之帳款予特約商店時，持卡人對於特約商店仍直接負有
    給付價金義務，從而持信用卡交易與通常之買賣，並無差異，僅在價金給付後由
    發卡銀行經由信用卡中心代為付帳，而發卡銀行經由信用卡中心給付特約商店價
    金時，則事後之權利關係發生變動，亦即由持卡人對於發卡銀行負擔給付價金債
    務而已。是持卡人與特約商店間之交易，乃係以信任關係為基礎的繼續的信用販
    賣契約，倘持卡人並無支付價金之意思與能力，向特約商店提示信用卡消費，係
    屬對特約商店店員施行詐欺；次按持信用卡交易後，店員交付予持卡人簽名之簽
    帳單係一式三聯，其中第一聯由持卡人簽名後（同時複寫第二、三聯），即由特
    約商店交持卡人收執，係表明持卡人同意依照信用卡使用約定，一經使用或訂購
    物品均應按所示之全部金額，付款予發卡銀行之全部金額。故持卡人於該簽帳單
    簽名之用意與票據背書大致相同，皆係對所簽之金額負責之意，故為私文書，其
    中第二、三聯則由被告提出交付予特約商店。查被告持他人之信用卡（本案丙○○○卡屬信用卡之一種）至特約商店消費，使店員陷於錯誤，而交付金項鍊、皮
    包及勞力士手錶等財物，並於簽帳單上偽造他人署押提出於特約商店，核其所為
    ，係分別觸犯刑法第三百三十九條第一項之詐欺取財罪及同法第二百十六條、第
    二百十條之行使偽造私文書罪。次查被告將劃撥收據予以變造並持交丙○○○公
    司之行為，則係另觸犯同法第二百十六條、第二百十條之行使變造私文書罪。被
    告偽造「Patrick Chou」署押之行為，係其偽造簽帳單之部分行為，與其偽造簽
    帳單及變造劃撥收據之低度行為，均分別為行使偽造私文書、行使變造私文書之
    高度行為所吸收，不另論罪。再被告先後三次詐欺取財及行使偽造私文書之犯行
    ，均時間緊接，所犯各係構成犯罪要件相同之罪名，顯各係基於概括犯意為之，
    皆為連續犯，均應依刑法第五十六條規定以一罪論，並加重其刑。另被告所犯上
    開詐欺取財及行使偽造私文二罪間，有方法、結果之牽連關係，為牽連犯，應依
    刑法第五十五條規定，從一重之行使偽造私文書罪處斷。而被告所犯行使偽造私
    文書及行使變造私文書二罪，犯意各別，行為互殊，應分論併罰。爰審酌被告之
    品行、智識程度、因缺錢花用，擬以該運通卡刷卡購買物品後再變賣取得現金花
    用、為表示已將所應清償之款項匯入告訴人公司帳戶內而為本件犯行之動機，消
    費之次數、金額，冒刷他人信用卡及變造劃撥收據所造成之損害程度，以及被告
    犯罪後坦承犯行尚有悔意等一切情狀，各量處如主文所示之刑，以示懲儆，並依
    刑法第五十一條第五款規定，定其應執行之刑。末查：被告前未曾受有期徒刑以
    上刑之宣告，有臺灣高等法院檢察署刑案紀錄簡覆表在卷可徵，其因一時貪慾，
    思慮欠周致觸犯刑章，且盜用他人信用卡消費及變造劃撥收據之惡性尚非重大，
    且於事後又與被害人丙○○○公司達成和解賠償損害（此有另乙紙八十七年十月
    二十九日和解書可稽，並經告訴人代理人甲○○供明在卷），顯見被告犯罪後尚
    有悔意，經此偵審教訓之後，已足收警惕之效，當無再犯之虞，是本院認對被告
    所宣告之刑，以暫不執行為適當，爰依刑法第七十四條第一款規定併宣告緩刑四
    年，以勵自新。至如附表編號一、三所載簽帳單第一聯共二紙（含Patrick Chou
    之署押）及上開變造之劃撥收據乙紙，係被告所有，且分係供犯行使偽造私文書
    、行使變造私文書罪所用之物，業據其供明在卷，且無證據證明業已滅失，爰依
    刑法第三十八條第一項第二款規定宣告沒收；而如附表編號二、三所載簽帳單第
    二、三聯，業經被告提出交與如附表所示之特約商店，已非被告所有，自毋庸再
    宣告沒收，惟其上「 Patrick Chou」 之簽名各一枚，係被告偽造之署押，均應
    依同法第二百十九條規定宣告沒收；惟附表編號二所載之簽帳單共三聯，於被告
    刷卡消費時遭店員發現人卡不符，經當場撕毀而滅失，自無從於本案中諭知沒收
    。
三、公訴意旨另以：被告於八十七年二月十一日，在上址「世紀經典社區管理委員會
    」代領其姊夫周致平所申請之上開丙○○○卡一張後，竟意圖為自己不法之所有
    ，易持有為所有之意思，將之侵占入己，因認其另涉犯刑法第三百三十五條第一
    項之侵占罪嫌云云。惟按刑法上侵占罪之成立以擅自處分自己持有他人所有物或
    變易持有之意為所有之意，而逕為所有人之行為，為其構成要件，亦即有意圖為
    自己或第三人不法之所有，變持有為所有之意思始足當之，最高法院十九年上字
    第一０五二號、四十一年台非字第五七號判例意旨參照。訊據被告堅決否認有何
    侵占之犯行，並辯稱：伊代領運通卡之目的在於持卡消費取得物品變賣現金花用
    ，且事後已歸還該運通卡，主觀上並無侵占之意圖等語。經查：信用卡本為刷卡
    消費之憑證而已，本身原無重大財產價值，被告代領運通卡之目的，僅在於便利
    持以刷卡購買物品後再變賣取得現金花用，已如前述，況其事後又歸還該運通卡
    予周致平，此經告訴人代理人甲○○於本院供明屬實，並提出由周致平繳回之該
    運通卡為證，足見被告主觀上對該運通卡並無變易持有為所有之不法意圖，客觀
    上亦無證據證明被告有將該運通卡擅自處分之情事，自難論以侵占罪責。此外，
    復查無其他積極證據足認被告有何侵占之犯行，上開公訴之犯罪事實即屬不能證
    明，惟公訴人認此部分與前揭論罪科刑部分（指詐欺取財及行使偽造私文書）有
    牽連犯裁判上一罪之關係，故不另為無罪之諭知，併予敘明。
據上論斷，應依刑事訴訟法第二百九十九條第一項前段，刑法第五十六條、第三百三
十九條第一項、第二百十六條、第二百十條、第五十五條、第五十一條第五款、第九
款、第十款、第七十四條第一款、第三十八條第一項第二款、第二百十九條，罰金罰
鍰提高標準條例第一條前段，判決如主文。
本案經檢察官游鉦添到庭執行職務。
中      華      民      國      八十九      年    二      月    十六    日
                  臺灣板橋地方法院刑事第三庭
                                          法  官  趙  義  德
右正本證明與原本無異
如不服本判決應於送達後十日內向本院提出上訴狀
                                          書記官  張  慧  玲
中      華      民      國      八十九      年    二      月   二十一   日
附錄本案論罪科刑法條全文：
刑法第二百十條：
偽造、變造私文書，足以生損害於公眾或他人者，處五年以下有期徒刑。
刑法第二百十六條：
行使第二百十條至第二百十五條之文書者，依偽造、變造文書或登載不實事項或使登
載不實事項之規定處斷。
刑法第三百三十九條：
意圖為自己或第三人不法之所有，以詐術使人將本人或第三人之物交付者，處五年以
下有期徒刑、拘役或科或併科一千元以下罰金。
以前項方法得財產上不法之利益或使第三人得之者亦同。
前二項之未遂犯罰之。
  附  表
┌──┬─────┬────────┬─────┬──────┬────┐
│編號│時      間│地            點│ 特約商店 │所得財物價值│ 備   註│
├──┼─────┼────────┼─────┼──────┼────┤
│一  │八十七年三│臺北縣板橋市重慶│伊利沙金銀│金項鍊財物四│        │
│    │月二日    │路三十八號一樓  │珠寶公司  │萬八千三百四│        │
│    │          │                │          │十八元      │        │
├──┼─────┼────────┼─────┼──────┼────┤
│二  │八十七年三│臺北市○○○路九│臺灣路威公│皮包財物二萬│被告刷卡│
│    │月三日    │十七號Ｃ座一樓  │司        │六千八百元  │偽造簽帳│
│    │  │                │          │            │單行使後│
│    │          │                │          │            │，店員已│
│    │          │                │          │            │交付皮包│
│    │          │                │          │            │，但發現│
│    │          │                │          │            │人卡不符│
│    │          │                │          │            │，即撕毀│
│    │          │                │          │            │簽帳單並│
│    │          │                │          │            │取回皮包│
├──┼─────┼────────┼─────┼──────┼────┤
│三  │八十七年三│臺北市○○○路四│金光名品公│勞力士手錶財│        │
│    │月三日    │三二號一樓      │司        │物十三萬四千│        │
│    │          │                │          │八百元      │        │
└──┴─────┴────────┴─────┴──────┴────┘


司法院資訊處製作；財團法人民間司法改革基金會備份。
